【裁判字號】    97,簡上,70
【裁判日期】    971225
【裁判案由】    業務侵占
【裁判全文】
臺灣花蓮地方法院刑事判決              97年度簡上字第70號
上  訴  人
即檢 察 官  臺灣花蓮地方法院檢察署檢察官
上  訴  人
即  被  告  乙○○
被      告  甲○○
            丙○○
上列上訴人因被告業務侵占案件，不服本院玉里簡易庭民國97年
4 月17日所為97年度玉簡字第40號之第一審判決（原起訴案號97
年度偵字第589 號），提起上訴，本院管轄之第二審合議庭認有
刑事訴訟法第451條之1第4 項但書之情形，不得以簡易判決處刑
，改依通常訴訟程序審理，並自為第一審判決如下：
    主  文
原判決撤銷。
甲○○、丙○○共同連續意圖為自己不法之所有，而侵占對於業
務上所持有之物，各處有期徒刑柒月，減為有期徒刑參月又拾伍
日，如易科罰金，均以銀元參佰元即新臺幣玖佰元折算壹日。
乙○○共同連續意圖為自己不法之所有，而侵占對於業務上所持
有之物，處有期徒刑捌月，減為有期徒刑肆月，如易科罰金，以
銀元參佰元即新臺幣玖佰元折算壹日。
    事  實
一、甲○○、乙○○、丙○○原係受僱丁○○，擔任丁○○在花
    蓮地區所營檳榔園之管園員工，均為從事業務之人，其三人
    竟基於意圖自己不法所有之概括犯意聯絡，於民國95年2、3
    月間，利用其等辦理收割、分類、運送持有檳榔之業務機會
    ，連續將其收割之數目不詳檳榔，以變易持有為所有之意思
    予以侵占入己約5、6次。其中於95年2 月24日，其等並將侵
    占檳榔，價賣與不知情之人士，得款新臺幣（下同）3000元
    ，並行匯入甲○○之花蓮郵局（帳號詳卷）帳戶。
二、案經詹錦源訴由臺灣花蓮地方法院檢察署檢察官偵查起訴。
    理  由
一、按被告以外之人於審判外之言詞或書面陳述，除法律有規定
    者外，不得作為證據，刑事訴訟法第159條第1項定有明文。
    證人即告訴人詹錦源警詢時之證述，因屬審判外之陳述，無
    證據能力。惟被告以外之人於偵查中向檢察官所為之陳述，
    除顯有不可信之情況者外，得為證據，故證人即告訴人詹錦
    源、證人謝秀梅於檢察官偵查時之證述，有證據能力。
二、上開犯罪事實，業經被告甲○○、乙○○、丙○○等於本院
    審理時坦承不諱，核與證人即告訴人詹錦源、證人謝秀梅於
    檢察官偵查時之證述相符，並有證人戊○○提出之紀錄，乙○○提出之合約書、現場照片，甲○○、丁○○談話錄音帶
    及譯文、打卡紀錄表、中華郵政股份有限公司花蓮分行函文
    及被告甲○○於95年2 月24日郵局交易往來資料影本附卷可
    資佐證，足認被告自白與事實相符，是本件事證明確，被告
    犯行堪以認定，應依法論科。
三、本案被告等行為後，刑法及其施行法業於95年7 月1 日修正
    施行，關於新舊法律變更之比較適用，原則上應就罪刑有關
    之共犯、未遂犯、想像競合犯、牽連犯、連續犯、結合犯，
    以及累犯加重、自首減輕暨其他法定加減原因（如身份加減
    ）與加減例等一切情形，綜其全部罪刑之結果而為比較（最
    高法院95年第8 次會議決議參照），而本案應綜合比較者，
    有刑法第28條、第56條等規定，本院認：
  (一)修正前刑法第28條共犯之規定為：「二人以上共同實施犯罪
    之行為者，皆為正犯」，修正施行後之規定則為：「二人以
    上共同實行犯罪之行為者，皆為正犯」，揆諸本條之修正理
    由係為釐清陰謀共同正犯、預備共同正犯、共謀共同正犯是
    否合乎本條規定之正犯要件。而本案被告甲○○、乙○○、
    丙○○共同為前述犯行，既屬實行犯罪行為之正犯，則修正
    後之刑法第28條規定，並未較有利於被告。
  (二)修正前刑法第56條有關「連續數行為而犯同一之罪名者，以
    一罪論，但得加重其刑至二分之一」之連續犯規定，經修正
    刪除。被告等所犯數次業務侵占之行為，均發生於新法施行
    之前，各所為犯罪時間緊接，均係犯基本構成要件相同之罪
    名，其等主觀上顯各係基於概括犯意所為，為連續犯，依修
    正前刑法第56條規定，應論以一罪，而在刑法修正後，則應
    分論併罰，自以修正前連續犯之規定較有利於被告。
  (三)經綜合比較前述法律變更之結果後，本案因修正後之規定並
    未對被告更為有利，依據刑法第2 條第1 項前段，應一體適
    用修正前刑法第28條、第56條之規定。
四、核被告甲○○、丙○○及乙○○所為，均係犯刑法第336 條
    第2項之業務侵占罪。被告3人間就上開犯行，有犯意聯絡及
    行為分擔，應論以共同正犯。又是被告3 人所為先後多次業
    務侵占之犯行，時間緊接，且所犯屬構成要件相同之罪，顯
    係基於概括之犯意反覆為之，為連續犯，應各依修正前刑法
    第56條之規定以一罪論，並均加重其刑。爰審酌被告3 人各
    自參與之情節、犯罪之動機、目的、手段，以及事發後被告
    3 人均坦承犯行，尚有悔意，犯後態度尚佳等一切情狀，各
    量處如主文所示之刑。另查被告3 人犯罪之時間，係於96年
    4 月24日以前，符合減刑條件，應依中華民國96年罪犯減刑
    條例第2 條第1 項第3 款之規定，就其3 人所宣告有期徒刑
    ，各減其刑期2 分之1 ，如主文所示，並均諭知減刑後之易
    科罰金折算標準。
五、原審認事、用法及量刑均屬正確適當，雖檢察官上訴僅認原
    判決量刑過輕、被告乙○○上訴以原判決量刑過重，皆為無
    理由。惟按簡易程序所科之刑以宣告緩刑、得易科罰金之有
    期徒刑及拘役或罰金為限，刑事訴訟法第449條第3項有明文
    規定；又犯最重本刑為五年以下有期徒刑以下之刑之罪，而
    受六個月以下有期徒刑或拘役之宣告者，得以新臺幣一千元
    、二千元或三千元折算一日，易科罰金，刑法第41條第1 項
    前段亦有明文，易言之，簡易判決所得宣告之刑以六個月以
    下或宣告緩刑者為限。查本件被告等所犯之業務侵占罪，其
    最輕本刑為六個月以上，又因係連續犯而依法應加重其刑，
    原審各處有期徒刑七月、八月，且未宣告緩刑，則與上揭規
    定不符，即有刑事訴訟法第451 條之1 第4 項但書之情形，
    原審仍依簡易程序處刑，自有違法，應予撤銷改判，並由本
    院合議庭逕依通常程式審理後，自為第一審判決。
據上論斷，應依刑事訴訟法第455 條之1第1項、第3項、第369條
第1項前段、第364條、第299條第1項前段，刑法第336條第2項、
第2 條第1項前段、修正前刑法第28條、第56條、第41條第1項前
段，罰金罰鍰提高標準條例第1 條前段、修正前罰金罰鍰提高標
準條例第2 條，現行法規所定貨幣單位折算新臺幣條例第2 條，
中華民國96年罪犯減刑條例第2 條第1 項第3 款、第7條、第9條
，判決如主文。
本案經檢察官羅美秀到庭執行職務
中    華    民    國    97    年    12    月    25    日
                  刑事第四庭    審判長法  官  張宏節
                                      法  官  蔡寶樺
                                      法  官  沈培錚
以上正本證明與原本無異。
如不服本判決應於收受送達後10日內向本院提出上訴書狀，並應
敘述具體理由。其未敘述上訴理由者，應於上訴期間屆滿後20日
內向本院補提理由書 (均須按他造當事人之人數附繕本)「切勿
逕送上級法院」。告訴人或被害人如對於本判決不服者，應具備
理由請求檢察官上訴，其上訴期間之計算係以檢察官收受判決正
本之日期為準。
中    華    民    國    97    年    12    月    26    日
                                      書記官
附錄本判決論罪之法律條文：
中華民國刑法第336條
對於公務上或因公益所持有之物，犯前條第一項之罪者，處一年
以上七年以下有期徒刑，得併科五千元以下罰金。
對於業務上所持有之物，犯前條第一項之罪者，處六月以上五年
以下有期徒刑，得併科三千元以下罰金。
前二項之未遂犯罰之。


司法院資訊處製作；財團法人民間司法改革基金會備份。
